【裁判字號】    95,交訴,167
【裁判日期】    951031
【裁判案由】    業務過失傷害
【裁判全文】
臺灣高雄地方法院刑事判決             95年度交訴字第167號
公  訴  人  臺灣高雄地方法院檢察署檢察官
被      告  丙○○
上列被告因業務過失傷害案件，經檢察官提起公訴（95年度偵字
第16017 號），本院判決如下：
    主  文
丙○○因業務過失傷害人，處有期徒刑肆月，如易科罰金，以參
佰元折算壹日。又駕駛動力交通工具肇事，致人受傷而逃逸，處
有期徒刑陸月，如易科罰金，以參佰元折算壹日。應執行有期徒
刑玖月，如易科罰金，以參佰元折算壹日。
    事  實
一、丙○○平日係以駕駛計程車為業，為從事駕駛業務之人，於
    民國95年3 月8 日凌晨零時47分許，駕駛車牌號碼Y8-860號
    營業小客車，沿高雄市○○區○○路由北往南方向行駛，行
    經重惠街路口時，本應注意車前狀況，並隨時採取必要之安
    全措施，而依當時天氣晴，路面乾躁、無缺陷，亦無障礙物
    ，視距良好，並無不能注意之情事，竟疏未注意，而撞擊沿
    重惠街由東往西方向行走之路人乙○○，致乙○○倒地昏迷
    ，受有頭部外傷合併左側頂葉、顳葉及額葉硬腦膜下血腫等
    傷害。詎丙○○肇事後，下車見乙○○受傷昏迷，竟另基於
    肇事逃逸之犯意，未對乙○○為必要之救護措施，反將其拖
    至路旁，為路人徐國鑫發現制止，丙○○向徐國鑫表示欲將
    車輛移至路旁以免妨礙交通為由，上車後隨即駕車加速逃逸
    ，嗣經路人陳瑞萍自後追趕不及，並記下丙○○車牌號碼交
    予警方，再由警方循線查獲上情。
二、案經乙○○訴由高雄市政府警察局左營分局報請臺灣高雄地
    方法院檢察署檢察官偵查起訴。
    理  由
一、本件被告丙○○所犯係死刑、無期徒刑、最輕本刑為3 年以
    上有期徒刑以外之罪，其就被訴事實為有罪之陳述，經審判
    長告知簡式審判程序之旨，並聽取公訴人及被告之意見後，
    經本院裁定進行簡式審判程序，合先敘明。
二、訊據被告對於上揭犯罪事實於本院審理時坦承不諱，核與證
    人即告訴人乙○○於警詢之證述，及目擊證人陳瑞萍、徐國
    鑫於警詢及偵訊時證述之情節（見警卷第1 頁至第2 頁、第
    6 頁至第11頁），相互符合，復有道路交通事故現場圖、道
    路交通事故調查報告表(一)(二)、告訴人受有上開傷害之國軍左
    營醫院附設民眾診療服務處診斷證明書在卷可憑（見警卷第
    16 頁 至第20頁、第27頁）。又車輛行駛時，駕駛人應注意
    車前狀況，並隨時採取必要之安全措施，道路交通安全規則
    第94條第3 項定有明文。本件被告考領有職業小型車駕駛執
    照，有駕駛執照影本在卷可證（見警卷第13頁），對前開規
    定應知之甚稔，並確實遵守之。而依警卷所附之道路交通事
    故調查表(一)，肇事當時天氣晴，路面乾躁、無缺陷，亦無障
    礙物，視距良好，並無不能注意之情事，乃被告竟未遵守上
    開規定，致發生本件車禍事故，被告之行為有過失應堪認定
    。又告訴人所受之傷害既因被告之過失行為所造成，則被告
    之過失駕車行為與告訴人所受傷害間，自有相當因果關係。
    足見被告之自白與事實相符，自得為認定犯罪之依據。是以
    ，本件犯罪事證明確，被告涉犯過失傷害及肇事逃逸之犯行
    ，應堪認定。
三、查被告行為後，如附表所示之相關法律均業經變更，並俱於
    95年7 月1 日施行，玆經整體比較結果，裁判時法並未較為
    有利，從而依刑法第2 條第1 項規定，自應適用各該行為時
    法，亦即修正前刑法至明。
四、核被告所為，係犯修正前刑法第284 條第2 項前段之業務過
    失傷害罪及刑法第185 條之4 之肇事逃逸罪。被告所犯上開
    2 罪，犯意各別，行為互殊，應予分論併罰。爰審酌被曾有
    違反公共危險前科，經本院判處罰金銀元1 萬元，有臺灣高
    等法院被告前案紀錄表可稽，其因過失之駕車行為，導致告
    訴人受傷，且肇事後竟未下車照護告訴人而逃離現場，犯罪
    情節非輕，且迄未賠償告訴人之損失，惟念及被告之肇事逃
    逸犯行，尚未釀致告訴人生命、身體更重大之危害，及被告
    於本院審理時尚能坦承犯行等一切情狀，分別量處如主文所
    示之刑，及諭知易科罰金之折算標準。並定其應執行之刑，
    及易科罰金之折算標準。
據上論斷，應依刑事訴訟法第299 條第1 項前段、第273 條之1
第1 項，現行刑法第2 條第1 項前段、第185 條之4 ，修正前刑
法第284 條第2 項前段、第41條第1 項前段、第2 項，第51條第
5 款，刑法施行法第3 條之1 第3 項，罰金罰鍰提高標準條例第
1條 前段，修正前罰金罰鍰提高標準條例第2 條，判決如主文。
本案經檢察官甲○○到庭執行職務。
中    華    民    國    95    年    10    月    31    日
                  交通法庭  法  官  洪能超
以上正本證明與原本無異。
如不服本判決，應於判決送達後10日內，向本院提出上訴狀。
中    華    民    國    95    年    10    月    31    日
                            書記官  曾小玲
附錄本件論罪科刑適用之法條：
中華民國刑法第284條
因過失傷害人者，處 6 月以下有期徒刑、拘役或 500 元以下罰
金，致重傷者，處1 年以下有期徒刑、拘役或500 元以下罰金。
從事業務之人，因業務上之過失傷害人者，處 1 年以下有期徒刑
、拘役或1 千元以下罰金，致重傷者，處3 年以下有期徒刑、拘
役或2 千元以下罰金。
中華民國刑法第185條之4
駕駛動力交通工具肇事，致人死傷而逃逸者，處6 月以上5 年以
下有期徒刑。
┌───────────────────────────────────────────────┐
│附表：                                                                                        │
├──────┬─────────────┬─────────────┬───────┬────┤
│相關變更條文│行為時法（下稱舊法）之內容│裁判時法（下稱新法）之內容│比  較  理  由│備    註│
├──────┼─────────────┼─────────────┼───────┼────┤
│【罰金刑貨幣│依法律應處罰金、罰鍰者，就│中華民國94年1 月7 日刑法修│刑法之貨幣單位│經按現行│
│單位之變更】│其原定數額得提高為2 倍至10│正施行後，刑法分則編所定罰│由「元（指銀元│法規所定│
│罰金罰鍰提高│倍（刑法乃係定明10倍）。第│金之貨幣單位為新臺幣。94年│）」變更為「新│貨幣單位│
│標準條例第1 │1 條所定得提高倍數之規定，│1月7日刑法修正時，刑法分則│臺幣」，且刑法│折算新臺│
│條前段、第5 │於本條例修正後制定之法律，│編未修正之條文定有罰金者，│分則之罰金數額│幣標準條│
│條與刑法施行│不適用之；本條例修正前公布│自94年1 月7 日刑法修正施行│，亦視該分則先│例第2 條│
│法第1 之1條 │之法律，於本條例修正後修正│後，就其所定數額提高為30倍│前曾修正與否，│之規定折│
│第1 項、第2 │其罰金罰鍰數額或法律經全部│。但72年6 月26日至94年1 月│分別提高3 或30│算後等值│
│項          │修正而其罰金罰鍰數額未予變│7 日新增或修正之條文，就其│倍。          │，是以新│
│            │更者，亦同。              │所定數額提高為3 倍。      │              │法並未較│
│            │                          │                          │              │有利。  │
├──────┼─────────────┼─────────────┼───────┼────┤
│刑法第33條第│罰金：（銀元）1 元以上。  │罰金：新臺幣1000元以上…。│罰金刑之下限，│舊法有利│
│5 款：罰金刑│                          │                          │由銀元10元（亦│        │
│下限變更    │                          │                          │經提高）即新臺│        │
├──────┼─────────────┼─────────────┼───────┼────┤
│【易科罰金折│犯最重本刑為5 年以下有期徒│犯最重本刑為5 年以下有期徒│易科罰金折算標│舊法有利│
│算標準變更】│刑以下之刑之罪，而受6 個月│刑以下之刑之罪，而受6 個月│準由銀元300 元│        │
│修正前刑法第│以下有期徒刑或拘役之宣告…│以下有期徒刑或拘役之宣告者│即新臺幣900 元│        │
│41條第1 項前│得以（銀元，下同）1 元以上│，得以新臺幣1000元、2000元│，提高為以新臺│        │
│段、修正前罰│3 元以下折算1 日，易科罰金│或3000元折算1 日，易科罰金│幣1000元、2000│        │
│金罰鍰提高標│。依刑法第41條易科罰金…就│。                        │元或3000元折算│        │
│準條例第2 條│其原定數額提高為100 倍折算│                          │1日           │        │
│與現行刑法第│1 日；法律所定罰金數額未依│                          │              │        │
│41條第1 項前│本條例提高倍數，或其處罰法│                          │              │        │
│段          │條無罰金刑之規定者，亦同。│                          │              │        │
├──────┼─────────────┼─────────────┼───────┼────┤
│第51條第5 款│宣告多數有期徒刑者，於各刑│宣告多數有期徒刑者，於各刑│多數有期徒刑定│舊法有利│
│：多數有期徒│中之最長期以上，各刑合併之│中之最長期以上，各刑合併之│其應執行之刑之│        │
│刑，定其應執│刑期以下，定其刑期。但不得│刑期以下，定其刑期。但不得│上限，由20年提│        │
│行之刑之變更│逾20年。                  │逾30年。                  │高為30年。    │        │
├───┬──┴─────────────┴─────────────┴───────┴────┤
│整體比│舊法最低刑度低，定應執行上限較低，又舊法易科罰金折算標準之金額較低，經整體比較結果，以│
│較結果│舊法較有利，應適用舊法                                                                │
└───┴───────────────────────────────────────────┘


司法院資訊處製作；財團法人民間司法改革基金會備份。
